臺灣桃園地方法院民事判決　　　　　 　　93年度訴字第923號
　　原　　　告　乙○○
　　訴訟代理人　許博森律師
　　　　　　　　陳適庸律師
　　右一人
　　複代理人　陳欽熙
　　被　　告　甲○○
右當事人間請求土地所有權移轉登記事件，於九十三年十二月二
十一日辯論終結，本院判決如左：
    主    文
原告之訴及假執行之聲請均駁回。
訴訟費用由原告負擔
    事    實
甲、原告方面：
一、聲明：
  (一)先位聲明：被告應將坐落桃園縣八德市○○段第一０一三地
    號土地，面積二三二點二七平方公尺，權利範圍：全部；暨
    同地段第一０三二地號土地，面積一二六點四一平方公尺，
    權利範圍：全部，移轉登記予原告。
  (二)備位聲明：被告應給付原告新台幣（下同）四百八十萬元及
    自起訴狀繕本送達之翌日起至清償日止，按年息百分之五計
    算之利息。原告願供擔保，請准宣告假執行。
二、陳述：
  (一)原告前於民國七十八年六月五日向被告買受坐落桃園縣八德
    市○○段第四二之四地號土地（重測後地號為：桃園縣八德
    市○○段第一０一三地號），面積二三二點二七平方公尺，
    權利範圍：全部（下稱系爭第一土地），約定價金為每坪五
    萬八千元，總價為四百零七萬零四百四十元，原告並已支付
    被告定金一百五十萬元。嗣原告又依同一條件向被告買受坐
    落前揭地段第四二之十地號土地（重測後地號為：桃園縣八
    德市○○段第一０三二地號），面積一二六點四一平方公尺
    ，權利範圍：全部（下稱系爭第二土地），約定價金為每坪
    五萬八千元，總價為二百二十一萬七千九百二十元，原告並
    已支付被告定金九十萬元。
  (二)惟被告於簽約後迄未履行上開買賣契約之約定，原告自得依
    民法買賣之法律關係請求被告將系爭第一、二土地之所有權
    移轉登記予原告如先位聲明所示。又兩造成立系爭買賣契約
    時，原告分別給付被告定金一百五十萬元、九十萬元，共計
    二百四十萬元。被告既未能依約將系爭二筆土地所有權全部
    移轉登記予原告，被告即有可歸責於其之事由致不能履行，
    原告自得基於兩造所定買賣契約第十一條之約定，請求被告
    如備位聲明所示加倍返還定金四百八十萬元。
三、證據：提出不動產買賣契約書影本一份、土地登記謄本二份
    、支票影本五紙、律師函暨信封、掛號函件回執影本二份為
    證。
乙、被告方面：
    被告甲○○未於言詞辯論期日到場，亦未提出書狀作何聲明
    或陳述。
    理    由
一、被告未於言詞辯論期日到場，查無民事訴訟法第三百八十六
    條所列各款情形，依原告之聲請，由其一造辯論而為判決。
二、原告主張伊先後與被告簽定相同條件之不動產買賣契約，向
    被告買受系爭第一、二土地，約定價金分別為四百零七萬零
    四百四十元、二百二十一萬七千九百二十元，伊並已分別給
    付定金一百五十萬元、九十萬元，共計二百四十萬元，惟被
    告迄今仍未履行其因上開買賣契約所負之辦理系爭二筆土地
    所有權全部移轉登記予原告之義務等事實，業據提出與伊所
    述相符之不動產買賣契約書影本一份、土地登記謄本二份、
    支票影本五紙為證，被告已於相當時期受合法之通知，既未
    於言詞辯論期日到場，亦未提出書狀作何聲明、陳述以供本
    院審酌，依民事訴訟法第二百八十條第三項前段準用同法條
    第一項之結果，視同被告對於原告主張之事實自認，故堪信
    原告主張之上開事實為真正。
三、關於原告主張被告應依兩造間之買賣契約，將系爭二筆土地
    所有權全部辦理移轉登記予原告如先位聲明所示部分：
  (一)按給付有確定期限者，債務人自期限屆滿時起，負遲延責任
    。給付無確定期限者，債務人於債權人得請求給付時，經其
    催告而未為給付，自受催告時起，負遲延責任。其經債權人
    起訴而送達訴狀，或依督促程序送達支付命令，或為其他相
    類之行為者，與催告有同一之效力。前項催告定有期限者，
    債務人自期限屆滿時起負遲延責任。民法第二百二十九條定
    有明文。由上開條文意旨，可知債務人在履行期屆至前，尚
    無給付之義務。
  (二)經查，被告就系爭土地二筆均僅於七二０分之二五六之權利
    範圍內享有所有權，而為共有人之一，有土地謄本二份附卷
    可稽。而本件系爭不動產買賣契約之標的，則為系爭二筆土
    地之所有權全部，包含被告就系爭二筆土地應有部分以外之
    權利範圍。因按，未經土地所有人之同意，而與他人訂立移
    轉土地所有權之債權契約，並非以自始客觀不能之給付為契
    約之標的，難謂其契約無效，有最高法院八十九年度台上字
    第四十五號判決可資參照，是系爭不動產買賣契約不因之無
    效，先予敘明。次查，依兩造所簽定之系爭不動產買賣契約
    第三條及附加條款第二條之約定：「．．．第壹期款限於乙
    方（即被告）向他共有人收購持分至分之貳以上時，會同
    辦理移轉於甲方（即原告）名義，蓋章同時應支付乙方新台
    幣捌拾貳萬元整．．．」、「２、乙方負責共有人持分收購
    至分之貳以上，並同意遵照土地法第三十四條之一承辦移
    轉登記」，可知，被告依約負有向他共有人收購應有部分至
    三分之二以上之義務，原告則於被告完成上開義務，並依土
    地法第三十四條之一規定將系爭二筆土地所有權全部移轉登
    記於原告時，負有給付第一期款之義務，上開約定，就原告
    給付買賣價金之義務固定有履行期，惟就被告應於何時完成
    向他共有人收購系爭二筆土地應有部分至三分之二以上並會
    同原告辦妥所有權移轉登記之義務，則未約定，本院遍觀卷
    附之系爭不動產買賣契約全文，亦無其他有關被告履行上開
    契約所定義務期限之約定，原告復於本院自陳：系爭契約並
    未約定履行期等語明確（見本院卷附之九十三年十一月九日
    言詞辯論筆錄），是本件被告依約所應為之給付並無確定期
    間乙節，已足認定。原告雖另主張伊有催告被告履行等語，
    惟亦自承該等催告均因退回而未能合法送達於被告等語（見
    上開言詞辯論筆錄），並有原告提出之律師函暨信封、掛號
    函件回執影本二份附卷可查，自不生定期催告被告履行上開
    義務之效力。則依前揭說明，本件被告依系爭不動產買賣契
    約所應為之給付，既無確定期限，顯然履行期尚未屆至，被
    告尚無給付之義務，原告主張被告應如先位聲明所示將系爭
    第一、二筆土地所有權全部辦理移轉登記予原告云云，即屬
    無據，不足為採。
四、關於原告主張依系爭不動產買賣契約第十一條約定，被告應
    加倍返還定金四百八十萬元如備位聲明所示部分：
  (一)查依兩造於系爭不動產買賣契約第十一條約定：「甲方（即
    原告）如違約不買或不履行依約分期交付價款時願將已付款
    項全部給乙方（即被告）沒收，然乙方不賣或不履行移交不
    動產以及中途發生糾葛致不能出賣等情事時，除將即收價款
    全部退還與甲方外並應賠償所付價款同額之損害金」等語，
    固約定被告如有不賣或不履行移交不動產之情事時，須加倍
    返還已付價金（含同額之損害金）無訛，惟
    本件被告因履行期尚未屆至而無依約提出給付之義務，已詳
    如前述，則被告雖迄今仍未將系爭第一、二筆土地之所有權
    全部移轉登記於原告，仍與兩造間上開約定賣方應加倍返還
    已收價款之要件不該當。又原告就本件系爭不動產買賣契約
    是否有中途發生糾葛致不能出賣之情事，於本件言詞辯論終
    結前均未為任何主張及舉證，是原告依上開約定請求被告應
    如備位聲明給付原告四百八十萬元，亦無可採。
  (二)次按，契約當事人之一方遲延給付者，他方當事人得定相當
    期限，催告其履行，如於期限內不履行時，得解除其契約。
    民法第二百五十四條定有明文。可知債權人並非僅因債務人
    之遲延給付當然取得契約解除權，必須定相當期限催告其履
    行，如於期限內不履行時，始得解除契約。本件原告雖於準
    備程序中另主張已向被告解除系爭不動產買賣契約等語，惟
    查，本件被告依約應提出給付之履行期尚未屆至，尚無遲延
    給付之情，且卷附原告用以向被告催告履行並表示被告如不
    於十日內履行上開義務即逕行依法解除兩造系爭不動產買賣
    契約意思之律師函，並未合法通知於被告，均業如前述，自
    不生依民法第二百五十四條解除契約之效力，原告主張系爭
    不動產買賣契約業經解除云云，洵無足採，併此敘明。
五、綜上所述，本件被告依系爭不動產買賣契約所負之給付義務
    因未屆履行期，被告尚無向原告提出給付之義務。從而，原
    告主張依兩造買賣之法律關係，請求被告辦理所有權移轉登
    記如伊之先位聲明所示，及依系爭不動產買賣契約第十一條
    之約定，請求被告加倍返還定金如伊之備位聲明所示，均為
    無理由，應予駁回。又原告之訴既經駁回，其備位聲明中所
    為假執行之聲請已失所附麗，應併駁回之。
六、本件事證已臻明確，原告其餘之主張、陳述及所提之證據資
    料，與判決基礎無涉，爰不一一論述，附此敘明。
七、據上論結，本件原告之訴為無理由，依民事訴訟法第三百八
    十五條第一項前段、第七十八條，判決如主文。
中　　華　　民　　國　　93　　年　　12　　月　　31　　日
                              臺灣桃園地方法院民事第二庭
                                        審判長法官劉克聖
                                              法官周玉群
                                              法官范明達
右為正本係照原本作成
如對本判決上訴，須於判決送達後廿日內向本院提出上訴狀。
中　　華　　民　　國　　93　　年　　12　　月　　31　　日
                                       法院書記官 李燕枝
